【裁判字號】    98,交抗,2929
【裁判日期】    981224
【裁判案由】    違反道路交通管理處罰條例
【裁判全文】
臺灣高等法院交通事件裁定            98年度交抗字第2929號
抗  告  人
即受處分人    甲○○
上列抗告人因違反道路交通管理處罰條例案件，不服臺灣板橋地
方法院，中華民國98年11月18日所為裁定（98年度交聲字第3987
號），提起抗告，本院裁定如下：
    主  文
抗告駁回。
    理  由
一、抗告意旨略以：交通部公路總局臺北區監理所板橋監理站曾
    於民國（下同）95年1月19日對本案作裁決，並於同年1月20
    日將裁決書寄達抗告人之住址，但伊當時不在，未接獲裁決
    書，限定伊於20天內要提出異議，很不合理，且本件提出異
    議在98年11月3日，原審至同年11月25日才回覆，時間超過
    20日，又限伊於5日內要提出抗告，責求百姓過嚴云云。
二、按受處分人不服道路交通管理處罰條例第8條主管機關所為
    之處罰，得於接到裁決書之翌日起20日內，向管轄地方法院
    聲明異議，道路交通管理處罰條例第87條第1項定有明文。
    次按交通法庭認聲明異議不合法律上之程式，且無從補正者
    ，應以裁定駁回之，道路交通案件處理辦法第18條前段亦有
    明文。再按送達，於應受送達人之住居所、事務所或營業所
    為之。又於應送達處所不獲會晤應受送達人時，得將文書付
    與有辨別事理能力之同居人、受僱人或應送達處所之接收郵
    件人員，行政程序法第72條第1項前段、第73條第1項分別定
    有明文。而處理違反道路交通管理事件，有關文書送達之程
    序，依行政程序法之規定，違反道路交通管理事件統一裁罰
    基準及處理細則第5條明揭此旨。因此，違反道路交通管理
    事件之文書送達程序，應適用行政程序法之規定。
三、經查：
（一）本件原處分機關於95年1月19日以板監裁字第裁41-AEB377
      420號所為違反道路交通管理事件裁決書，其送達處所為
      抗告人即受處分人之住所地即「臺北縣板橋市○○路○段5
      號7樓」，並經郵務士於95年1月20日送達於該址，因未獲
      會晤本人，已由送達人將裁決書交與有辨別事理能力之抗
      告人之受僱人即該大樓管理員收受等情，有本件違反道路
      交通管理處事件裁決書及送達證書各1紙附卷可稽（見原
      審卷第5頁、第6頁）；送達地址「臺北縣板橋市○○路○
      段5號7樓」，核與抗告人提起聲明異議狀及抗告狀所陳報
      之地址相符，且為抗告人之戶籍地之情，亦有抗告人之聲
      明異議狀、抗告狀及個人基本資料查詢結果表1紙在卷可
      憑（見原審卷第3頁、第15頁），可知上開地址確為抗告
      人之住所地無疑。前揭裁決書既於95年1月20日合法送達
      於抗告人，告人如對原處分機關所為上開裁決處分不服聲
      明異議，其20日之異議期間，應自前開送達生效之翌日即
      95年1月21日起算（原處分機關係位於臺北縣中和市，抗
      告人則住居於臺北縣板橋市，是抗告人之住所與原處分機
      關並非在同一縣市，須扣除在途期間2日），應於95年2月
      11日（當日星期六，為例假日）之次星期一即95年2月13
      日屆滿。茲抗告人竟遲至98年11月3日，始向原處分機關
      提出聲明異議狀，有該聲明異議狀首頁所蓋之收狀戳足憑
      （見原審卷第3頁），顯見抗告人聲明異議已逾法定之20
      日異議期間。
（二）綜上所述，此一法定不變之異議期間為交通異議事件之程
      序規定，為聲明異議之合法要件，抗告人欲聲明異議，須
      合於此項程序規定，法院始得受理而為實體審查。依「先
      程序後實體」之法理，本件異議程序既不合法定程式，法
      院即毋庸審酌實體事項之有無理由，從而本件聲明異議已
      逾異議期間已無從補正，應從程序上予以駁回，就處分機
      關所為之實質處分內容是否適當，本院亦無從予以審理。
      綜上所述，本件抗告人之抗告為無理由，應予駁回。
據上論斷，應依道路交通案件處理辦法第26條，刑事訴訟法第41
2條，裁定如主文。
中    華    民    國    98    年    12    月    24    日
                  交通法庭  審判長法  官  高明哲
                                  法  官  林洲富
                                  法  官  高玉舜
以上正本證明與原本無異。
不得再抗告。
                                  書記官  許雅淩
中    華    民    國    98    年    12    月    24    日


司法院資訊處製作；財團法人民間司法改革基金會備份。
